臺灣臺中地方法院民事裁定　96年度破字第16號
聲　請　人　福聯建設事業有限公司
法定代理人　甲○○
上列聲請人聲請宣告破產事件，本院裁定如下：
    主      文
聲請駁回。
聲請程序費用由聲請人負擔。
    理      由
一、本件聲請意旨略以：聲請人經營室內裝潢設計業務、委託營
    造廠商興建國民住宅之出租出售等業務，經營初期，尚稱順
    利。然至民國88年九二一震災後，房地產下跌，向債權人借
    款之本金及利息無法按時依約返還，債務共達新台幣（下同
    ）121,121,717元。而聲請人目前之所有資產為如附表所示
    之不動產，鑑定價值合計共11,710,968元。因公司資產已不
    足以抵償債務，爰依破產法第57條、第58條規定，聲請宣告
    破產云云。
二、經查：按破產固係對於債務人不能清償債務者宣告之，但法
    院就破產之聲請得依職權為必要之調查（破產法第63條第2
    項），若債務人確係毫無財產，則破產財團即不能構成，或
    破產財團雖勉可組成，然其破產財團之財產尚不足清償財團
    費用及財團債務時，依破產法第148條規定之意旨，應以無
    宣告破產之實益，而裁定駁回破產宣告之聲請（最高法院86
    年度台抗字第479號裁定、台灣高等法院85年度抗字第3075
    號裁定意旨參照）。而按，財團費用包括破產財團之管理
    變價及分配所生之費用、破產債權人共同利益所需審判上
    之費用、破產管理人之報酬，及破產人及其家屬之必要
    生活費及喪葬費，視為財團費用。而財團債務包括破產管
    理人關於破產財團所為行為而生之債務、破產管理人為破
    產財團請求履行雙務契約所生之債務，或因破產宣告後應履
    行雙務契約而生之債務、為破產財團無因管理所生之債務
    ，及因破產財團不當得利所生之債務，破產法第95條、第
    96條分別定有明文。雖聲請人稱其目前所有之資產為如附表
    所示之不動產，鑑定價值共計11,710,968元云云。然：、
    聲請人所有上開資產經鑑價結果，其總值乃共計約為10,016
    , 000元，有黃太平建築師事務所96年1月8日平&字第963151
    83號函及該函檢附之不動產現值鑑估報告書附於本95年度執
    字第69470號返還借款執行卷內可憑，已難認聲請人上開主
    張為真實。、依破產法第108條規定，在破產宣告前，對
    債務人之財產有抵押權者，就其財產有別除權，不依破產程
    序而行使其權利。是債務人之財產若屬有設定抵押權之財產
    ，且該財產不足清償抵押權人之債權時，縱進行破產程序，
    該等財產之抵押權人，仍可不依破產程序行使權利，無法構
    成破產財團。聲請人所有如附表編號２至６所示之不動產，
    經上開鑑價結果，其價值總計均各約如附表所示，有上開報
    告書在卷可稽，惟聲請人該不動產均已設定各如該附表所示
    之抵押權，並經抵押權人新利資產管理股份有限公司以聲請
    人積欠本金8,025,000元及其利息及違約金為由聲請為上開
    執行事件之強制執行，有強制執行聲請狀、民事判決、判決
    確定證明書、土地及建物登記謄本等附於上開執行卷內可佐
    。該等不動產之鑑定價值均尚低於所擔保之債權，並不足以
    清償別除權所擔保之債權，顯無餘額可供清償破產債權，依
    上說明，即無法構成破產財團。、則聲請人現有資產僅為
    如附表編號１所示之不動產，其鑑定價值僅為1,058,000元
    ，且尚須經變價及分配，已難認足以清償上開財團費用及財
    團債務。再聲請人迄今尚滯欠已核定開徵之稅捐，就臺中縣
    稅捐稽徵處部分於96年1月5日經本院以95年度執字第21680
    號強制執行事件執行即有438,590元未受償，加計財政部臺
    灣省中區國稅局大智稽徵所核定稅額繳款書之稅額1,649,76
    2元，即計有2,088,352元，分別有聲請人提出之分配表及核
    定稅額繳款書在卷可憑。則依稅捐稽徵法第6條第1項之規定
    ，其徵收自應優先於普通債權，依破產法第112條之規定，
    於破產程序中即應優先於他債權而受清償。準此以觀，聲請
    人之資產，顯亦不足以清償上開稅款，則其他債權人更無公
    平受償之餘地，倘准予宣告破產，反而尚需優先支付破產財
    團之管理、變價及分配所生之費用暨破產管理人之報酬等財
    團費用，將使破產財團之財產益形減少，徒使優先債權人分
    配受償之金額更為減少，而其他債權人亦無因此再受分配之
    可能，與首揭破產制度之本旨不合，參酌破產法第148條規
    定之旨趣，應認本件無宣告破產之實益，不應准許聲請人宣
    告破產。從而，聲請人所為本件破產宣告之聲請，為無理由
    ，應予駁回。
三、依破產法第5條、民事訴訟法第95條、第78條裁定如主文。
中　　華　　民　　國　　96　　年　　2 　　月　　12　　日
                  民事第二庭    法  官　陳秋月
正本係照原本作成。
如不服本裁定應於送達後10日內向本院提出抗告狀，並繳納抗告
費新臺幣1000元。
中　　華　　民　　國　　96　　年　　2 　　月　　12　　日
                                書記官　張皇清
附表：
┌──┬───────┬──────┬────┬────┐
│編號│地號、建號    │   面積     │鑑定價格│抵押權設│
│    │              │（平方公尺）│（新台幣│定金額  │
│    │              │ 及權利範圍 │ 元）   │（新台幣│
│    │              │            │        │元）    │
├──┼───────┼──────┼────┼────┤
│ １ │臺中縣豐原市  │  112       │1,058,00│        │
│    │豐原段195─   │（全部）    │0       │無      │
│    │48地號        │            │        │        │
├──┼───────┼──────┼────┼────┤
│ ２ │臺中縣豐原市  │  2587      │3,494,00│第一順位│
│    │豐原段195─1  │653／100000 │0       │：新利資│
│    │地號          │            │        │產管理股│
│    │臺中縣豐原市豐│117.40      │        │份有限公│
│    │原段7753建號  │（全部）    │        │司最高限│
│    │              │            │        │額      │
│    │              │            │        │3,760,00│
│    │              │            │        │0       │
│    │              │            │        │第二順位│
│    │              │            │        │：崇友實│
│    │              │            │        │業股份有│
│    │              │            │        │限公司  │
│    │              │            │        │725,000 │
├──┼───────┼──────┼────┼────┤
│ ３ │臺中縣豐原市  │  2587      │3,546,00│第一順位│
│    │豐原段195─1  │661／100000 │0       │：新利資│
│    │地號          │            │        │產管理股│
│    │臺中縣豐原市豐│121.14      │        │份有限公│
│    │原段7754建號  │（全部）    │        │司最高限│
│    │              │            │        │額      │
│    │              │            │        │3,820,00│
│    │              │            │        │0       │
│    │              │            │        │第二順位│
│    │              │            │        │：崇友實│
│    │              │            │        │業股份有│
│    │              │            │        │限公司  │
│    │              │            │        │725,000 │
├──┼───────┼──────┼────┼────┤
│ ４ │臺中縣豐原市  │  2587      │688,000 │第一順位│
│    │豐原段195─1  │134／100000 │        │：新利資│
│    │地號          │            │        │產管理股│
│    │臺中縣豐原市豐│ 21.41      │        │份有限公│
│    │原段7545建號  │（全部）    │        │司最高限│
│    │              │            │        │額      │
│    │              │            │        │730,000 │
├──┼───────┼──────┼────┼────┤
│ ５ │臺中縣豐原市  │  2587      │505,000 │第一順位│
│    │豐原段195─1  │ 99／100000 │        │：新利資│
│    │地號          │            │        │產管理股│
│    │臺中縣豐原市豐│ 15.81      │        │份有限公│
│    │原段7572建號  │（全部）    │        │司最高限│
│    │              │            │        │額      │
│    │              │            │        │540,000 │
├──┼───────┼──────┼────┼────┤
│ ６ │臺中縣豐原市  │  2587      │725,000 │第一順位│
│    │豐原段195─1  │143／100000 │        │：新利資│
│    │地號          │            │        │產管理股│
│    │臺中縣豐原市豐│ 21.39      │        │份有限公│
│    │原段7526建號  │（全部）    │        │司最高限│
│    │              │            │        │額      │
│    │              │            │        │780,000 │
└──┴───────┴──────┴────┴────┘
